臺灣高等法院臺中分院刑事裁定　
111年度毒抗字第948號
抗  告  人  
即  被  告  劉曉梅




上列抗告人即被告因毒品危害防制條例案件，經檢察官聲請觀察
勒戒（聲請案號：臺灣南投地方法院檢察署111年度聲觀字第227
號、偵查案號：111年度毒偵字第593號、第664號、第782號、第
783號），不服臺灣南投地方法院中華民國111年9月2日第一審裁
定（111年度毒聲字第280號），提起抗告，本院裁定如下：
    主  文
抗告駁回。
    理  由
一、抗告人即被告甲○○（下稱被告）抗告意旨略以：被告因家中
    父親中風癱瘓需人照料，家中經濟全賴被告維持，若送觀察
    、勒戒，父親將無人照料，且家中經濟陷入困頓，影響甚鉅
    ，懇請體恤上情，改施以至醫療機構參加戒癮治療之處分，
    爰依法提起抗告等語。
二、按犯（毒品危害防制條例）第10條之罪者，檢察官應聲請法
    院裁定，或少年法院（地方法院少年法庭）應先裁定，令被
    告或少年入勒戒處所觀察、勒戒，其期間不得逾2月。觀察
    、勒戒後，檢察官或少年法院（地方法院少年法庭）依據勒
    戒處所之陳報，認受觀察、勒戒人無繼續施用毒品傾向者，
    應即釋放，並為不起訴之處分或不付審理之裁定；認受觀察
    、勒戒人有繼續施用毒品傾向者，檢察官應聲請法院裁定或
    由少年法院（地方法院少年法庭）裁定令入戒治處所強制戒
    治，其期間為6個月以上，至無繼續強制戒治之必要為止。
    但最長不得逾1年。依前項規定為觀察、勒戒或強制戒治執
    行完畢釋放後，3年後再犯第10條之罪者，適用前2項之規定
    。觀察、勒戒或強制戒治執行完畢釋放後，3年內再犯第10
    條之罪者，檢察官或少年法院（地方法院少年法庭）應依法
    追訴或裁定交付審理。毒品危害防制條例第20條第1項、第2
    項、第3項、第23條第2項分別定有明文。上開所謂「3年後
    再犯」，只要本次再犯距最近1次觀察、勒戒或強制戒治執
    行完畢釋放，已逾3年者，即該當之，不因其間有無犯第10
    條之罪經起訴、判刑或執行而受影響（最高法院109年台上
    字第3826號判決意旨參照）。且毒品危害防制條例第20條第
    1項規定之觀察、勒戒處分，並非對於施用毒品犯罪者之懲
    處，而係針對受處分人將來之危險所為預防、矯正措施之保
    安處分，目的係為斷絕施用毒品者之身癮及心癮，並屬強制
    規定，凡犯毒品危害防制條例第10條之罪者，經檢察官聲請
    ，法院僅得依法裁定受處分人令入勒戒處所觀察、勒戒，並
    無自由裁量之餘地，亦無自由斟酌以其他方式替代或得以其
    他原因、受處分人之個人因素而免予執行之權。除檢察官審
    酌個案情形，依同條例第24條第1項為附命完成戒癮治療之
    緩起訴處分，可排除適用觀察、勒戒之程序外，凡經檢察官
    聲請，法院僅得依法裁定令入勒戒處所觀察、勒戒，以查其
    是否仍有施用毒品傾向，並據以斷定幫助受處分人徹底戒毒
    之方法。
三、經查：
  ㈠被告基於施用第二級毒品甲基安非他命之犯意，分別於：
　  ⒈於民國111年2月11日20時許，在臺中市○區○○○路000  號中
      山醫學大學附設醫院附近某處路邊之自用小客車內，以將
      第二級毒品甲基安非他命置於玻璃球內，燒烤後吸取第二
      級毒品甲基安非他命煙霧之方式，施用第二級毒品甲基安
      非他命1次。嗣於同年2月15日9時16分許，經臺灣南投地
      方檢察署觀護人通知其到場採集尿液送驗，結果呈第二級
      毒品甲基安非他命陽性反應。
　  ⒉於同年4月24日21時許，在南投縣○里鎮○○里○市○巷  00號
      居所內，以將第二級毒品甲基安非他命置於玻璃球管內，
      燒烤後吸取第二級毒品甲基安非他命煙霧之方式，施用第
      二級毒品甲基安非他命1次。嗣於同年4月28日10時22分許
      ，經臺灣南投地方檢察署觀護人通知其到場採集尿液送驗
      ，結果呈第二級毒品甲基安非他命陽性反應。
　  ⒊於同年5月27日21時許，在上址居所內，以將第二級毒品  
      甲基安非他命置於玻璃球管內，燒烤後吸取第二級毒品甲
      基安非他命煙霧之方式，施用第二級毒品甲基安非他命1
      次。嗣於同年5月31日14時41分許，經臺灣南投地方檢察
      署觀護人通知其到場採集尿液送驗，結果呈第二級毒品甲
      基安非他命陽性反應。
　　上開犯行業經被告於警詢及偵查時均坦承不諱，並有臺灣南
    投地方檢察署施用毒品犯尿液檢體監管紀錄表（111年2月15
    日、111年4月28日、111年5月31日）及台灣檢驗科技股份有
    限公司濫用藥物實驗室–高雄濫用藥物檢驗報告（111年3月4
    日，報告編號：KH/2022/00000000；111年5月12日，報告編
    號：KH/2022/00000000；111年6月16日，報告編號：KH/202
    2/00000000）在卷可稽（見投埔警偵字第1110006064號卷第
    4-8頁、第10-11頁；投竹警偵字第1110010967號卷第4-6頁
    、第9-10頁；竹警偵字第1110010973號卷第4-6頁、第9-10
    頁；臺灣南投地方檢察署111年度毒偵字第593號卷第11-12
    頁），是被告上開施用第二級毒品之犯行均可堪認定。
  ㈡被告前因施用毒品案件，經臺灣南投地方法院以88年度毒聲
    字第349號裁定送觀察、勒戒後，認無繼續施用毒品之傾向
    ，於88年3月18日執行完畢釋放。計算其自前次觀察、勒戒
    執行完畢釋放後，迄本次為施用第二級毒品行為之111年2月
    11日止，均未曾再因施用毒品案件經裁定送觀察、勒戒或強
    制戒治執行，有臺灣高等法院被告前案紀錄表在卷可稽，依
    前揭規定及最高法院判決意旨，被告本案於111年2月11日、
    4月24日、5月27日之施用第二級毒品犯行，距最近1次犯該
    罪經依毒品危害防制條例第20條第1項、第2項規定裁定觀察
    、勒戒或強制戒治執行完畢釋放後，已逾3年，自應再令觀
    察、勒戒。從而，原審依檢察官之聲請，裁定被告應送勒戒
    處所觀察、勒戒，並無不合。
  ㈢被告抗告意旨以其父親中風癱瘓需人照料，家中經濟全賴被
    告維持等情；惟如前所述，犯毒品危害防制條例第10條之罪
    者，經檢察官依法提出聲請，法院即應依法裁定令入勒戒處
    所觀察、勒戒，並無斟酌以其他方式替代之權，亦無從以其
    之個人因素而免予執行之餘地。本件被告施用第二級毒品犯
    行，檢察官既向法院聲請裁定將被告送勒戒處所觀察、勒戒
    ，法院即應依法裁定令入勒戒處所執行觀察、勒戒。是原審
    依檢察官之聲請，裁定被告應送勒戒處所觀察、勒戒，於法
    並無違誤。被告以其個人家庭及生活狀況為由，請求改施以
    至醫療機構參加戒癮治療之處分等情；然被告倘若確有因父
    親中風癱瘓而有照顧需求，是否更應該謹慎自持，避免再次
    施用毒品，以免影響家人之生活，方能繼續由自己照料家人
    ，是自不能憑此作為不施以觀察、勒戒之合理事由。　
  ㈣綜上所述，原審認定被告有上開施用第二級毒品甲基安非他
    命之犯行，因而裁定送觀察、勒戒，核無不合。本件被告猶
    執上開陳詞，指摘原裁定不當，為無理由，應予駁回。
四、據上論斷，應依刑事訴訟法第412條，裁定如主文。
中　　華　　民　　國　　111 　年　　10　　月　　17　　日
            刑事第五庭  審判長法  官  張  智  雄
                              法  官  游  秀  雯
                              法  官  林  源  森
以上正本證明與原本無異。
不得再抗告。
                              書記官  江  玉  萍
　　　　　　　　　　　　　　　
中　　華　　民　　國　　111 　年　　10　　月　　17　　日